臺灣士林地方法院民事判決　　　　　　　 94年度訴字第852號
原　　　告　甲○○
被　　　告　新光產物保險股份有限公司
法定代理人　乙○○
訴訟代理人　丙○○
上列當事人間債務人異議之訴事件，本院於民國94年9 月28日言
詞辯論終結，判決如下：
    主      文
原告之訴駁回。
訴訟費用由原告負擔。
    事實及理由
一、原告起訴主張：被告執台灣雲林地方法院94年度促字第1911
    號支付命令（以下簡稱：系爭支付命令），主張對原告有新
    台幣（下同）110 萬6,029 元之債權存在，而聲請對原告之
    財產強制執行，經本院以94年度執字第15402 號清償債務強
    制執行事件扣押原告之薪資所得並發收取命令，惟被告據以
    聲請核發支付命令之基礎，係以原告違反道路交通管理處罰
    條例第21條第1 項第6 款「使用註銷之駕駛執照駕駛小型車
    或機器腳踏車者」之規定而駕車加害於第三人，被告依強制
    汽車責任保險法第27條第4 款規定於給付保險金於第三人後
    向原告（即加害人）求償，然此使用註銷之駕駛執照駕駛小
    型車或機器腳踏車之狀態，業於支付命令成立後之民國94年
    6 月10日經交通部公路總局嘉義區監理所雲林監理站東勢分
    站以嘉監勢南字第9410069 號申覆書認為因先前之註銷駕照
    行政程序有送達上之瑕疵而撤銷駕照註銷，回復原有駕駛資
    格之狀態，故有於執行名義成立後，消滅被告請求權之事由
    發生，爰依強制執行法第14條第1 項規定，提起債務人異議
    之訴，訴請撤銷已為之強制執行程序等語。並聲明：本院94
    年度執字第15402 號強制執行事件對原告所為之強制執行程
    序應予撤銷。
二、被告則以: 系爭支付命令與確定判決有同一之效力，故原告
    不得就支付命令成立前已存在之事由，再行爭執。原告主張
    其於92年12月15日前往監理站繳交罰款時已知其駕照於90年
    3 月9 日遭監理站逕行註銷裁決不當乙事，係屬執行名義成
    立前即已存在之消滅或妨礙被告請求之事由，故不能依強制
    執行法第14條規定提起異議之訴等語，資為抗辯。並聲明：
    原告之訴駁回。
三、兩造不爭執之事實：
  (一)系爭支付命令係台灣雲林地方法院於94年2 月5 日核發且已
    確定，被告據以為執行名義向本院聲請強制執行，經分本院
    94 年 度執字第15402 號清償債務強制執行事件，本院民事
    執行處業依原告聲請，扣押原告對第三人恆昶實業股份有限
    公司之薪資債權並發收取命令。
  (二)交通部公路總局嘉義區監理所雲林監理站東勢分站對原告所
    為註銷重型機車駕駛執照處分，業經原處分機關撤銷改處罰
    鍰，並於94年6 月10日告知原告處理結果，經原告當場繳納
    罰鍰結案。
四、按債務人對於支付命令未於法定期間合法提出異議者，支付
    命令與確定判決有同一之效力，民事訴訟法第521 條第1 項
    定有明文。次按執行名義成立後，如有消滅或妨礙債權人請
    求之事由發生，債務人得於強制執行程序終結前，向執行法
    院對債權人提起異議之訴，強制執行法第14條第1 項復有明
    文。是債務人異議之訴之提起，須主張執行名義成立後，有
    消滅或妨礙債權人請求之事由發生，始得為之。所謂消滅債
    權人請求之事由，係指足以使執行名義之請求權及執行力消
    滅之原因事實，如清償、提存、抵銷、免除、混合、債權之
    讓與、債務之承擔、解除條件之成就、和解契約之成立等，
    始足當之。經查：原告主張其註銷駕駛執照之處分，業經原
    處分機關撤銷，被告依強制汽車責任保險法第27條第4 款規
    定於給付保險金予第三人後向原告求償即失所據等情，核其
    內容，係屬原確定執行名義所認定原因事實，因其後之行政
    處分而變更，乃判決或與判決有同一效力之其他執行名義成
    立之判斷適當與否之問題，並非執行名義成立後另有足以使
    執行名義之請求權及執行力消滅之原因事實，揆諸前揭說明
    ，尚難謂係消滅或妨礙債權人請求之事由。
六、從而，原告以前揭原因事實，據以提起債務人異議之訴，核
    無理由，應予駁回。
五、本件事證已臻明確，兩造其餘主張、陳述及所提證據，經審
    酌均與本院前揭判斷不生影響，爰不一一詳予論述，附此敘
    明。
六、據上論結，本件原告之訴為無理由，依民事訴訟法第78條判
    決如主文。
中　　華　　民　　國　　94　　年　　10　　月　　14　　日
                  民事第二庭  法  官  王本源
以上正本證明與原本無異。
如對本判決上訴須於判決送達後20日內向本院提出上訴狀。
中　　華　　民　　國　　94　　年　　10　　月　　14　　日
                              書記官  戴顯澄
